【裁判字號】    97,訴,345
【裁判日期】    971230
【裁判案由】    確認委任關係不存在
【裁判全文】
臺灣桃園地方法院民事判決               97年度訴字第345號
原      告  丙○○
訴訟代理人  劉明益律師
被      告  圓生科技股份有限公司
                        號5樓.
法定代理人  戊○○
上列當事人間請求確認委任關係不存在事件，於民國97年12月12
日言詞辯論終結，本院判決如下：
    主  文
確認原告與被告間董事之委任關係不存在。
訴訟費用由被告負擔。
    事實及理由
壹、程序方面：
一、按公司經中央主管機關撤銷或廢止登記者，應行清算程序；
    又股份有限公司之清算，以董事為清算人，此觀公司法第26
    條之1 規定準用同法第24條至第26條、第322 條第1 項之規
    定即明。惟公司與董事間訴訟，除法律另有規定外，由監察
    人代表公司進行訴訟，公司法第213 條前段定有明文，且清
    算中，公司股東會與監察人依然存續，對董事之訴訟依法仍
    應由監察人或股東會所選任之人代表公司為之，始為適法，
    最高法院94年度台上字第230 號著有判決可資參照，臺灣高
    等法院96年法律座談會決議意旨亦同上旨。經查，本件被告
    公司於民國95年2 月24日經中央主管機關經濟部以經授中字
    第09534656290 號函廢止登記在案，此有經濟部中部辦公室
    97年11月6 日經中三字第09736157600 號函暨所附之股份有
    限公司變更登記表1 份附卷可稽（見本院卷第154 至第155
    頁），依上開規定，被告公司即應行清算程序，而原告為被
    告公司之董事，是其與被告公司間之訴訟，應以被告公司之
    監察人戊○○為被告公司之法定代理人，合先敘明。
二、按確認之訴，非原告有即受確認判決之法律上利益者，不得
    提起。所謂即受確認判決之法律上利益，係指法律關係之存
    否不明確，原告主觀上認其在法律上之地位有不安之狀態存
    在，且此種不安之狀態，能以確認判決將之除去者而言（最
    高法院52年台上字第1240號判例意旨參照）。本件原告主張
    其從未擔任被告公司之董事，惟原告為被告公司登記名義上
    董事一節，有被告公司變更登記表附卷可稽。是兩造間是否
    仍有委任關係即屬不明確，且民眾申請被告公司之登記資料
    時，尚無從得知原告並未擔任被告公司董事，依公司法第12
    條規定，原告雖未擔任董事職務，仍不得以其事由對抗第三
    人，而造成原告法律上地位之不安定，且該不安定之法律上
    地位，得以本件確認判決除去。準此，原告自有提起本件確
    認訴訟之法律上利益，併此敘明。
三、本件係屬董事與公司間之訴訟，依首開說明，被告公司之法
    定代理人應為戊○○，原告原先將被告公司之董事庚○○、
    丁○○、己○○同列為法定代理人，係屬贅載，己○○雖委
    任訴訟代理人周威君律師到庭執行職務，然周威君律師乃係
    受己○○個人之委任，並非受被告公司之委任，是本院97年
    12月12日周威君律師雖到庭，仍難認係基於被告公司之地位
    到庭執行職務。是本件被告公司經合法通知，無正當理由未
    於言詞辯論期日到場，核無民事訴訟法第386 條各款所列情
    形，爰依原告聲請，由其一造辯論而為判決。
貳、實體方面：
一、原告起訴主張：
    (一)原告為被告公司之股東，惟並未曾出席任何股東會，亦未
      曾簽具董事願任同意書。嗣於民國96年初接獲財政部函，
      因被告公司欠繳稅捐及罰鍰高達新臺幣（下同）2,824,41
      1 元，已達「限制欠稅人或欠稅營利事業負責人出境實施
      辦法」第2 條第1 項之標準，限制其出境，至為訝異，經
      查閱被告公司歷次登記資料始知悉被告於89年9 月8 日發
      起人會議、89年9 月14日董事會、89年9 月22日股東臨時
      會及董事會、90年10月15日股東臨時會，原告被選任為董
      事，並以偽造之董事願任同意書向主管機關辦理公司變更
      登記。
    (二)按公司與董事間之關係，除本法另有規定外，依民法關於
      委任之規定，公司法第192 條第4 項定有明文。原告自始
      即未同意擔任董事一職，且未出席股東會議，又經原告詢
      問上開會議之紀錄辛○○，上開會議並未實際召開，未合
      法選舉董監事，會議記錄僅以打字、蓋章完成，是其選任
      原告為董事於法不合，原告亦未簽署董事願任同意書，故
      兩造間之委任關係不存在。
    (三)據上，爰依法提起本件訴訟，並聲明：如主文第1 項所示
      。
二、被告未於言詞辯論期日到場，亦未提出書狀作何聲明或陳述
    。
三、經查：
    (一)原告上開主張之事實，業據其提出內政部96年1 月4 日內
      授移出管岑字第0960902018號函及所附之財政部95年12月
      29日台財稅字第0950092451號函、經濟部96年1 月17日經
      授中字第09633523190 號函及所附之股份有限公司設立登
      記表、股東名簿、89年9 月8 日發起人會議事錄、89年9
      月8 日董事會議事錄（含簽到簿）、變更登記表、89年9
      月14日董事會議事錄、公司變更登記表（含股東名簿）、
      89年9 月22日股東臨時會議事錄、董事會議事錄（含簽到
      簿）、公司變更登記表（含股東名簿）、90年10月15日股
      東臨時常會議事錄、董事會議事錄、原告之董事願任同意
      書、經濟部96年10月15日經授中字第09633951600 號函及
      所附之公司變更登記表各1 份在卷可稽（見本院卷第7 頁
      至第45頁）；經本院向經濟部調閱被告公司之公司登記資
      料後，經經濟部中部辦公室於97年11月6 日以經中三字第
      09736157600 號函附被告公司之設立及歷次變更登記資料
      表，核與原告所附上開資料相符；依被告公司之設立及歷
      次變更登記資料所示，被告公司於89年9 月8 日設立，並
      於當日訂立章程、選任原告、丁○○、辛○○、己○○為
      董事，選任甲○○為監察人，隨後並召開董事會，選任丁○○為董事長，並以上開內容辦理公司設立登記；嗣於同
      年月14日召開董事會，決議變更公司營業所至桃園縣桃園
      市○○○路○ 段35號11樓，並以該決議辦公司變更登記；
      又於同年月22日召開股東臨時會，改選原告、丁○○、辛○○、己○○為董事，甲○○為監察人，隨後並召開董事
      會，選任辛○○為董事長，並以上開內容辦理公司變更登
      記；又於90年10月15日召開股東臨時常會，改選原告、庚○○、丁○○、己○○為董事，戊○○為監察人，隨後並
      召開董事會，選任庚○○為董事長，並以上開內容，辦公
      司變更登記。
    (二)證人即被告公司股東兼董事辛○○於本院審理時到庭證稱
      ：89年9 月8 日、89年9 月22日所召開之2 次股東會確實
      有召開，惟伊不清楚原告有無參與等語（見本院卷第63頁
      ）；證人壬○○於本院審理時證稱：伊沒有投資被告公司
      ，且不認識原告，伊只有參加過1 次會議，當時是丁○○
      說要成立公司，因為股東人數不足，要湊人數，伊有同意
      當被告公司的股東；在八德公司內，只有在剛開始（即89
      年9 月8 日）有開過一次會，開會人數有7 人，是89年9
      月8 日公司設立登記所附之股東名簿所載之7 人（本院卷
      第15頁股東名簿），7 位股東均有到場，當場並無推選董
      監事等語（見本院卷第90頁）；證人乙○○於本院審理時
      證稱：伊認識丁○○，伊只見過原告1 、2 次，伊有參加
      89年9 月8 日之發起人，地點在被告公司成立的地方，位
      於八德市，靠近八德市公所，印象中比較有印象是在八德
      市公所，伊只知道丁○○他們已經談好，但是他們談好的
      事情，內容為何，伊不清楚，伊只是去參加而已等語（見
      本院卷第92頁）。
    (三)本院依職權向台新國際商業銀行調閱原告向該銀行申請帳
      號之資料，經台新國際商業銀行於97年11月7 日以台新作
      文字第9716270 號函及所附之原告開戶資料所示，原告於
      台新銀行開戶所留印鑑卡之簽名，經核與上開89年9 月8
      日董事會簽到簿、89年9 月14日董事會簽到簿、89年9 月
      22日董事會簽到簿、90年10月15日原告書立之董事願任同
      意書上所載原告之簽名，均不一致，雖上開簽到簿係就董
      事會之召開進行簽到程序，然89年9 月8 日、22日、90年
      10月15日之董事會，均係緊接於同日之股東會之後召開，
      有上開議事錄在卷可查，再佐以上開證人之證詞，應認原
      告主張其並未參加被告於89年9 月8 日、22日、90年10月
      15日所召開之發起人會議、股東臨時會、股東臨時常會，
      因此並未選任及就任被告公司董事一節，應屬實在。
    (四)從而，原告既未參加上開會議，亦未就任被告公司之董事
      ，而在經濟部公司登記資料上，原告迄今仍列被告公司之
      董事，兩造間實際既無委任關係存在，原告訴請確認其與
      被告公司間之委任關係不存在，自屬有據，應予准許。
四、本件事證已臻明確，原告其餘主張，核與本判決結果不生任
    何影響，爰不另一一論述，附此敘明。
據上論結，本件原告之訴為有理由，依民事訴訟法第385 條第1
項前段、第78條，判決如主文。
中    華    民    國    97    年    12    月    30    日
                  民事第三庭    法  官  陳心婷
以上正本係照原本作成
如對本判決上訴，須於判決送達後20日內向本院提出上訴狀
中    華    民    國    97    年    12    月    30    日
                                書記官  林君燕


司法院資訊處製作；財團法人民間司法改革基金會備份。
